【裁判字號】    95,訴,372
【裁判日期】    950615
【裁判案由】    妨害自由等
【裁判全文】
臺灣屏東地方法院刑事判決               95年度訴字第372號
公  訴  人  臺灣屏東地方法院檢察署檢察官
被      告  甲○○
            乙○○
            丁○○
上列被告等因妨害自由等案件, 經檢察官提起公訴（95年度偵字
第443 號）, 本院裁定依簡式審判程序審理, 判決如下：
    主  文
甲○○共同意圖為第三人不法之所有, 以恐嚇使人將本人之物交
付未遂, 累犯, 處有期徒刑壹年貳月, 扣案手銬壹付及行動電話
壹支（NOKIA 牌, 門號0000000000）均沒收。又竊盜, 累犯, 處
有期徒刑陸月。應執行有期徒刑壹年陸月, 扣案手銬壹付及行動
電話壹支（NOKIA 牌, 門號0000000000）均沒收。
乙○○共同意圖為第三人不法之所有, 以恐嚇使人將本人之物交
付未遂, 處有期徒刑捌月, 扣案手銬壹付及行動電話壹支（NOKI
A 牌, 門號0000000000）均沒收。
丁○○共同意圖為第三人不法之所有, 以恐嚇使人將本人之物交
付未遂, 累犯, 處有期徒刑壹年, 扣案手銬壹付及行動電話壹支
（NOKIA 牌, 門號0000000000）均沒收。
    事  實
一、甲○○曾於民國83年間, 因違反肅清煙毒條例案件, 為本院
    以82年訴字第930 號判決判處有期徒刑2 年2 月, 並為臺灣
    高等法院高雄分院判決駁回上訴而確定。同年間, 又因違反
    肅清煙毒條例等案件, 為本院以83年訴字第205 號判決判處
    有期徒刑3 年6 月確定。84年間, 再因偽造有價證券案件,
    為本院以81年訴字第708 號判決判處有期徒刑3 年6 月確定
    （上開3 判決所處之刑後經法院裁定應執行有期徒刑8 年2
    月）。嗣於87年間, 甲○○復因違反麻醉藥品管理條例案件
    , 為本院以87年易字第153 號判決判處有期徒刑8 月確定。
    其自83年7 月18日入監服刑, 本應接續執行至91年12月10日
    縮刑期滿, 然於87年6 月11日即獲假釋出獄。惟甲○○於假
    釋期間又犯竊盜罪, 為本院以88年易字第615 號判決判處有
    期徒刑7 月, 並為臺灣高等法院高雄分院判決駁回上訴而確
    定。其上開假釋亦遭撤銷, 並自89年8 月9 日起重行入獄,
    受上揭判決所處之刑及假釋前殘刑之接續執行, 迄94年8 月
    12日縮刑期滿執行完畢。
二、丁○○曾於90年間, 因違反毒品危害防制條例案件, 為本院
    以90年訴字第201 號判決判處有期徒刑1 年5 月確定。復於
    次年（即91年）, 再因違反毒品危害防制條例案件, 為本院
    以91年訴字第307 號判決判處有期徒刑8 月, 並經臺灣高等
    法院高雄分院判決駁回上訴而確定。其自91年9 月4 日入監
    服刑, 本應至93年8 月28日執行期滿, 惟於93年3 月29日即
    縮短刑期假釋出獄, 迄原執行完畢日為止, 其假釋均未撤銷
    , 其未執行之刑視為已執行完畢。
三、甲○○、乙○○、丁○○、戊○○（另行審結）、丙○○（
    另行審結）等5 人為替友人向己○○催討債務, 遂經甲○○
    提議後, 共同基於剝奪他人行動自由及恐嚇取財之犯意聯絡
    , 於95年1 月5 日23時50分許, 由乙○○籍口歸還電子磅秤
    , 將己○○邀約至屏東縣屏東市○○路○○路口會面後, 由
    戊○○上前將己○○駕駛之車號VE-1108 號自用小客車鑰匙
    取下, 使之無法駕車離去, 再由甲○○將己○○之雙手以甲○○所有之手銬1 付銬住, 驅趕至後座, 並由戊○○坐在該
    車右前座, 乙○○坐於後座, 及由甲○○、戊○○輪流駕車
    之方式, 剝奪己○○之行動自由。期間, 甲○○駕車將己○○載往屏東市高屏舊鐵橋下之河濱公園、屏東市和平陸橋下
    涵洞及屏東市○○路○段「海德堡汽車旅館」第205 號房等
    地逗留, 並由甲○○在車內以「今晚如果沒拿出50萬元（新
    臺幣, 下同）的話, 你也別想回去了。」等語向己○○恐嚇
    籌款以清償債務。丙○○及丁○○2 人則駕乘甲○○所有之
    車號9L-9726 自用小客車在後跟車把風, 直至一行人抵達「
    海德堡汽車旅館」後始未跟入, 而在旅館外等候。己○○因
    行動自由遭受剝奪, 心生恐懼而應允籌錢, 實則藉撥打電話
    籌錢之機會向警方報案。又甲○○於駕車行駛途中, 因發現
    己○○所有之仿勞力士手錶置放在上開自用小客車手煞車下
    方, 心生貪念, 遂在未與其他人協議之情形下, 趁己○○不
    注意之際, 獨自意圖為自己不法所有, 徒手竊取該支手錶（
    價值約5,000 元）。嗣於次日（即1 月6 日）2 時30分許,
    甲○○獲知交款地點為屏東縣屏東市○○○路中油加油站後
    , 旋即通知丙○○、丁○○2 人前往取款。惟丙○○、丁○○2 人駕駛甲○○所有之車號9L-9726 自用小客車抵達上開
    加油站後, 即為埋伏在場之員警發覺, 丙○○亦知已遭警方
    鎖定, 為求脫免逮捕, 遂自行基於妨害公務之犯意, 以上開
    自用小客車衝撞執行公務員警之偵防車, 再失控撞上前開加
    油站之收費亭後, 遭警方當場逮捕丙○○、丁○○2 人。嗣
    經警循丙○○之陳述, 在上開汽車旅館205 號房內當場查獲
    甲○○、戊○○、乙○○等3 人, 並扣得甲○○所有之手銬
    1 付及用以聯絡恐嚇取財事宜之行動電話1 支（NOKIA 牌,
    門號0000000000）及在甲○○口袋內搜索查獲上開己○○之
    手錶1 支（已發還己○○）。
四、案經屏東縣警察局移送臺灣屏東地方法院檢察署檢察官偵查
    起訴。
    理  由
一、前開事實業據被告甲○○、乙○○及丁○○等3 人於本院審
    理中自白不諱, 且互核情節一致, 並核與被害人己○○指述
    之情節相符, 復有贓物認領保管單1 紙附卷可查及手銬1 付
    、用以聯絡恐嚇取財事宜之行動電話1 支（NOKIA 牌, 門號
    0000000000）扣案供憑, 本件事證明確, 被告犯行堪以認定
    。
二、核被告甲○○、乙○○及丁○○等3 人以前述方法剝奪己○○行動自由, 並恐嚇其籌款還債, 然未及得手即被查獲之行
    為, 係犯刑法第302 條第1 項之剝奪他人行動自由罪及同法
    第346 條第3 項、第1 項之恐嚇取財未遂罪。被告甲○○另
    行起意, 拿取己○○手錶之行為, 則另犯刑法第320 條第1
    項之竊盜罪。被告甲○○、乙○○及丁○○3 人所犯之剝奪
    他人行動自由罪及恐嚇取財未遂罪2 罪間, 有方法結果之牽
    連關係, 應從一重之恐嚇取財未遂罪處斷。又被告甲○○所
    犯之恐嚇取財未遂罪及其所犯之竊盜罪, 犯意各別, 罪名不
    同, 應分論併罰。被告甲○○、乙○○、丁○○、丙○○及
    戊○○等5 人就前揭犯行有犯意聯絡及行為分擔, 均為共同
    正犯。又被告甲○○、丁○○2 人前有如事實欄所示之科刑
    及執行情形, 有臺灣高等法院被告前案紀錄表附卷足憑, 其
    於刑之執行完畢後5 年內, 再犯本件有期徒刑之罪, 均為累
    犯, 均應依法加重其刑。爰審酌被告3 人之智識程度, 被告
    甲○○、丁○○有如前所述之犯罪前科, 被告乙○○則無犯
    罪前科, 彼等犯罪之動機、目的、手段、被告甲○○為本件
    首謀, 被告等人尚未取得任何款項前即被查獲, 被害人身體
    自由受拘束之時間約達數小時, 身心蒙受恐懼威脅, 惟其身
    體、生命幸未遭被告等人進一步加害, 被告等人事後坦承犯
    行, 尚有悔意等一切情狀, 分別量處如主文所示之刑, 以資
    懲儆。扣案手銬1 付及行動電話1 支（NOKIA 牌, 門號0000
    000000）, 為被告甲○○所有, 且為供被告等人共同犯罪所
    用之物, 應依法宣告沒收。至於其餘扣案毒品及行動電話,
    則無證據證明與本案相關, 毋庸為沒收之諭知。
據上論斷, 應依刑事訴訟法第273 條之1 第1 項、第299 條第1
項前段, 刑法第28條、第302 條第1 項、第320 條第1 項、第34
6 條第3 項、第1 項、第47條、第55條、第38條第1 項第2 款、
第51條第5 款, 判決如主文。
中    華    民    國    95    年    6     月    15    日
                  刑事第四庭    法  官  王以齊
以上正本證明與原本無異。
如不服本判決應於收受本判決送達後十日內向本院提出上訴書狀
，其未敘述上訴理由者，並得於提起上訴後十日內向本院補提理
由書狀（均須按他造當事人之人數附繕本）「切勿逕送上級法院
」
中    華    民    國    95    年    6     月    15    日
                                書記官  盧姝伶
附錄本判決論罪科刑法條：
刑法第302條第1項
私行拘禁或以其他非法方法, 剝奪人之行動自由者, 處5 年以下
有期徒刑、拘役或300 元以下罰金。
刑法第346條
意圖為自己或第三人不法之所有, 以恐嚇使人將本人或第三人之
物交付者, 處6 月以上5 年以下有期徒刑, 得併科1 千元以下罰
金。
以前項方法得財產上不法之利益, 或使第三人得之者, 亦同。
前二項之未遂犯罰之。
刑法第320條第1項
意圖為自己或第三人不法之所有, 而竊取他人之動產者, 為竊盜
罪, 處5 年以下有期徒刑、拘役或500 元以下罰金。


司法院資訊處製作；財團法人民間司法改革基金會備份。
